臺灣高等法院刑事判決　　　　　　　　　　　　　九十一年度上易字第一五七號
　　上　訴　人　臺灣臺北地方法院檢察署檢察官
　　被　　　告　甲○○
　　選任辯護人　毛英富
右上訴人，因被告甲○○傷害案件，不服臺灣台北地方法院九十一年度易字第二二號
，中華民國九十一年三月十九日第一審判決（起訴案號：臺灣台北地方法院檢察署九
十年度偵字第二○○九七號）提起上訴，本院判決如左：
    主      文
原判決撤銷。
甲○○傷害人之身體，處罰金參仟元，如易服勞役以參佰元折算壹日。
    事      實
一、甲○○與乙○○係夫妻，婚姻關係現仍存續中，屬家庭暴力防治法第三條所稱之
    「家庭成員」，於民國九十年七月八日晚間二十時三十分許，在台北市○○○路
    四一０巷二三弄二七號五樓住處，二人因細故發生爭執，甲○○基於傷害之故意
    ，以雙手抓住乙○○雙手以壓制乙○○，致使乙○○雙手因而受有左前臂擦傷約
    一‧○×○‧一公分、左手皮下瘀血約○‧五×○‧五公分、右手第二指及第三
    指各皮下瘀血約○‧三×○‧三公分等之傷害。
二、案經被害人乙○○訴由台灣台北地方法院檢察署檢察官偵查起訴。
    理      由
一、訊據被告甲○○雖坦承有用雙手抓住告訴人之雙手且因告訴人咬傷伊而有用手打
    告訴人一耳光等情，惟堅決否認有傷害犯行，並辯稱：案發當天，二人因為晚餐
    吃飯問題發生爭執，告訴人即用手打伊耳光、臉部及上半身，伊為防衛自己遂以
    雙手抓住告訴人之雙手以制止告訴人繼續攻擊，告訴人為掙脫，所以就咬伊左胸
    及右胸各一下，因為很痛，所以伊才打了告訴人一耳光，另證人陳宇庭證述傷害
    方法不一，其證詞不足採信云云，惟查右揭犯罪事實，業據告訴人乙○○於偵審
    中指訴綦詳，且經證人即被告及告訴人之子陳宇庭於偵查中到庭證述明確，復有
    家庭暴力事件驗傷診斷書一紙及台北市和平醫院函及病歷等在卷可按，被告雖否
    認有將告訴人摔倒撞擊，而被害人乙○○亦無因摔倒等而受傷及因被告打耳光而
    受傷等之診斷書，然查被告與告訴人確因夫妻間一時口角引發肢體衝突，已如上
    述，且有台北市警察局中山分局處理家庭暴力案件現場報告表及受理家庭暴力事
    件通報表各一紙記載「因夫妻間一時口角引發肢體衝突」在卷可按（見偵查卷第
    十一頁反面），而被告亦自承告訴人用寶特瓶的蓋子丟向伊，伊很生氣，就從對
    面走過去她那裡，她就說「想打架？」然後就開始打我，很不理性的一直打我，
    我只好抓住她的雙手（見本院卷第二三頁）等語，足見本案糾紛係因被告走到告
    訴人所在挑釁，雙方口角趨烈引起衝突進而發生互毆（即肢體衝突），自不能主
    張正當防禦，其因壓制告訴人雙手致使被害人雙手受有傷害亦在其預見之範圍，
    而不違背其本意，自應負傷害之責，故被告辯稱此部分屬正當防衛，自非可採；
    至告訴人另主張其手上之傷為被告以手抓住告訴人之手，並以腳掃告訴人之雙腿
    使之摔倒於地撞擊所造成等情，惟依告訴人於同日向台北市政府警察局中山分局
    建國派出所報案，由警員周清文依規定受理，並制作相關資料，有該警員制作之
    呈報單影本、處理家庭暴力案件調查紀錄表、現場報告表、受理家庭暴力通報表
    、工作紀錄簿影本、受理各類案件紀錄表等影本各一紙在卷可稽（見偵卷第七頁
    至十二頁），依上開各該文件紀錄，是時告訴人均僅陳述遭被告甲○○以手掌打
    耳光，而未述及被告其他傷害行為，且表示暫不提出告訴，而警員周清文經原審
    傳訊到庭亦證稱：其處理傷害案件，一定會問被害人如何被打的，當時告訴人只
    說因與甲○○發生爭吵，被打一耳光，而甲○○亦說有被告訴人咬傷（見原審卷
    第六三頁），且暫不提出告訴，也是依告訴人之陳述，告訴人在場對證人此項供
    述亦表示正確（同上卷第六七頁），依案重初供原則，足見是時被告之攻擊行為
    應確僅有打一耳光及其所坦承以雙手捉住告訴人雙手壓制告訴人行為而不及將其
    朝地面摔倒撞擊，否則告訴人在報案之初始，應無不陳述之理。是尚難證明被告
    有以腳掃告訴人之雙腿並摔倒於地撞擊之傷害。再被告之子雖先後陳稱：「用腳
    踹」「用摔的」「用腳踢」等不一傷害方法，惟始終指述被告與告訴人有打架，
    被告亦不否認有用雙手壓制被害人，足見其證述有打架之情，亦堪採信。綜上，
    足見被告所辯各節均不足採，其犯行堪予認定，自應依法論科。至告訴人補充告
    訴稱九十年七月十九日被告對之亦有傷害之行為云云，然告訴人在原審聲請核發
    保護令時即自承「當天相對人沒有打我」（見原審簡字卷第二五頁），自亦難依
    告訴人之補充指述，而論被告有此犯行，惟此部分未據公訴人起訴，爰於此述明
    。
二、核被告所為，係犯刑法第二百七十七條第一項之傷害罪。原審未予詳查，遽為無
    罪之判決，尚有未洽。公訴人執此上訴為有理由，自應由本院將原判決撤銷改判
    。爰審被告之品行、犯罪之動機、目的、手段、被害人所受傷害程度及被告犯罪
    後態度等一切情狀，量處如主文第二項所示之刑，並諭知易服勞役之折算標準。
據上論斷，應依刑事訴訟法第三百六十九條第一項前段、第三百六十四條、第二百九
十九條第一項前段，刑法第二百七十七條第一項、第四十二條第二項，罰金罰鍰提高
標準條例第一條前段、第二條，判決如主文。
本案經檢察官鄭龍照到庭執行職務。
中    華    民    國    九十一    年       六       月     十    九     日
                              臺灣高等法院刑事第十庭
                                  審判長法  官  溫  耀  源
                                        法  官  黃  金  富
                                        法  官  林  銓  正
右正本證明與原本無異。
不得上訴。
                                        書記官  高  柑  柏
中    華    民    國    九十一    年       六       月二  十  一    日
附錄：本案論罪科刑法條全文
刑法第二百七十七條
傷害人之身體或健康者，處三年以下有期徒刑，拘役或一千元以下罰金。
